臺灣桃園地方法院民事裁定
111年度消債清字第83號
聲  請  人 
即  債務人  古志文    


代  理  人  汪哲論律師(法扶律師)
上列當事人因消費者債務清理事件聲請清算，本院裁定如下：
    主  文
一、債務人甲○○自民國一百一十一年十月三十一日上午十時起開
    始清算程序。
二、命司法事務官進行本件清算程序。
    理  由
一、按債務人不能清償債務或有不能清償之虞者，得依本條例所
    定更生或清算程序，清理其債務；債務人對於金融機構負債
    務者，在聲請更生或清算前，應向最大債權金融機構請求協
    商債務清償方案，或向其住、居所地之法院或鄉、鎮、市、
    區調解委員會聲請債務清理之調解；自債務人提出協商請求
    之翌日起逾30日不開始協商，或自開始協商之翌日起逾90日
    協商不成立，債務人得逕向法院聲請更生或清算，消費者債
    務清理條例（下稱消債條例）第3條、第151條第1項及第153
    條分別定有明文。揆諸消債條例之立法目的，乃在於使陷於
    經濟上困境之消費者，得分別情形利用更生或清算程序清理
    債務，藉以妥適調整債務人與債權人及其他利害關係人之權
    利義務關係，保障債權人之公平受償，並謀求消費者經濟生
    活之更生機會，從而健全社會經濟發展（消債條例第1條參
    照）。準此，債務人若有不能清償債務或有不能清償債務之
    虞，且客觀上並無濫用更生或清算程序之情事，自應使其藉
    由消債條例所定程序以清理債務。次按法院開始清算程序之
    裁定，應載明其年、月、日、時，並即時發生效力；法院開
    始更生或清算程序後，得命司法事務官進行更生或清算程序
    ，消債條例第83條第1項、第16條第1項前段亦有明定。
二、聲請意旨略以：聲請人因有不能清償債務之情事，前於民國
    111年1月27日向本院聲請債務清理之調解，惟於同年3月16
    日調解不成立。又聲請人未經法院裁定開始更生程序或許可
    和解或宣告破產，爰依法聲請清算等語。　　
三、經查：
（一）本條例所稱消費者，指5年內未從事營業活動或從事小規
      模營業活動之自然人；前項小規模營業指營業額平均每月
      新臺幣（下同）20萬元以下者，消債條例第2條第1、2項
      定有明文。又消債條例第2條第1項所稱5年內從事小規模
      營業活動，係指自聲請更生或清算前1日回溯5年內，有反
      覆從事銷售貨物、提供勞務或其他相類行為，以獲取代價
      之社會活動，依其5年內營業總額除以實際經營月數之計
      算結果，其平均營業額為每月20萬元以下者而言，例如：
      平均月營業額未逾20萬元之計程車司機、小商販等即屬之
      （辦理消費者債務清理事件應行注意事項第1點參照）。
      本件聲請人陳稱其自95年5月29日即任職於金百利股份有
      限公司（下稱金百利公司），迄至110年3月31日因有勞動
      基準法第11條第5款之事由而非自願離職，離職後領有6個
      月之失業給付，目前仍覓業中，並無任何收入等語，並提
      出勞工保險被保險人投保資料表（明細）、離職證明書、
      109年度綜合所得稅各類所得資料清單等件為憑（見調解
      卷第19、32至34頁），復無證據證明聲請人於聲請前5年
      內有從事營業活動，應認聲請人屬消債條例第2條第1、2
      項規定所稱之消費者，合先敘明。
（二）聲請人前於111年1月27日向本院聲請債務清理之調解，於
      同年3月16日調解不成立，核與本院111年度司消債調字第
      71號卷宗資料無訛，堪可認定。本院另向各債權人函詢聲
      請人目前積欠之債務金額，據其等回覆如附表所示，共計
      113萬6932元。是聲請人向本院聲請清算，本院即應綜合
      聲請人目前全部收支及財產狀況，評估其是否已達不能維
      持符合人性尊嚴之最低生活條件，而有「不能清償債務或
      有不能清償之虞」情形。
（三）依聲請人提出之財產及收入狀況報告書、全國財產稅總歸
      戶財產查詢清單、土地登記第一類謄本、汽車行車執照等
      資料（見調解卷第11至12、20至21、35至46頁、本院卷第
      25頁），顯示聲請人名下有土地13筆、汽車1部，除汽車
      為95年出廠，且已設定動產抵押予債權人合迪股份有限公
      司外，土地地目則分別為水3筆、田5筆、旱2筆及溜、道
      、建各1筆，且均為公同共有，價值有限。另收入來源部
      分，聲請人聲請清算前2年期間，係自109年1月27日起至1
      11年1月26日止，故以109年1月起至110年12月止之所得為
      計算。據聲請人提出之財產及收入狀況報告書、109年度
      綜合所得稅各類所得資料清單、109年9月起至110年2月止
      之薪資明細表、存摺明細、離職證明書所示（見調解卷第
      11至12、19、22至31、34頁），聲請人於109年至110年間
      收入共計128萬9915元（含資遣費22萬8702元、商業保險
      給付共計9萬5579元、失業給付18萬9438元及行政院發生
      活補助2萬元），平均每月收入為5萬3746元。惟聲請人自
      110年3月31日即因故非自願離職迄今，尚未尋得固定工作
      ，且已領畢6個月之失業給付，故尚難以此數額作為聲請
      人計算其償債能力之依據。
（四）又債務人聲請更生或清算時所提財產及收入狀況說明書，
      其表明每月必要支出之數額，與本條例第64條之2第1項、
      第2項規定之認定標準相符者，毋庸記載原因、種類及提
      出證明文件；債務人必要生活費用，以最近1年衛生福利
      部或直轄市政府所公告當地區每人每月最低生活費1.2倍
      定之。受扶養者之必要生活費用，準用第1項規定計算基
      準數額，並依債務人依法應負擔扶養義務之比例認定之，
      消費者債務清理條例施行細則第21條之1第3項、消債條例
      64條之2第1、2項定有明文。查聲請人主張其目前每月個
      人生活必要支出1萬8337元及扶養其2名未成年子女每月共
      1萬8337元等情，有其提出之戶籍謄本及本院職權查調其
      子女於107年至110年所得資料附卷為憑（見調解卷第10頁
      、個資卷）。從而，聲請人每月必要支出數額應為3萬667
      4元（計算式：1萬8337元＋9169元＋9169元＝3萬6674元）。
（五）綜上，聲請人之財產不敷清償如附表所示之債務如前述，
      且聲請人每月必要支出高達3萬6674元，本院審酌聲請人
      現年46歲（65年出生），距勞工強制退休年齡（65歲）尚
      有19年，及其積欠之債務利息或違約金仍在增加中等節，
      認聲請人客觀上對已屆清償期之債務有持續不能清償或難
      以清償之虞，有藉助清算制度調整其與債權人間之權利義
      務關係而重建其經濟生活之必要，應許聲請人得藉由清算
      程序清理債務。
四、綜上所述，聲請人係消費者，已達不能清償債務之程度，經
    消費者債務清理調解不成立，而查無消債條例第6條第3項、
    第8條或第82條第2項所定應駁回清算聲請之事由，則其聲請
    ，應屬有據，爰裁定准許。並依同條例第16條第1項規定，
    命司法事務官進行清算程序如主文。
中　　華　　民　　國　　111 　年　　10　 月　   31  　日
                  民事第四庭  法　官　陳昭仁
以上正本係照原本作成。
本裁定不得抗告。
本裁定已於111年10月31日上午10時公告。　
中　　華　　民　　國　　111 　年　　10　　月　　31　　日
                              書記官  陳佩伶
附表：
編號 債權人名稱 債權數額 備註 1 交通部公路總局新竹區監理所中壢監理站 8200元 見調解卷第78-79頁 2 衛生福利部中央健康保險署 4956元 見調解卷第80-81頁 3 桃園市政府地方稅務局中壢分局 1萬2999元 見調解卷第82-83頁 4 台北富邦商業銀行股份有限公司 26萬7187元 見調解卷第84-85頁 5 勞動部勞工保險局 9378元 見調解卷第86-87頁 6 創鉅有限合夥 2萬6520元 見調解卷第88-94頁 7 合迪股份有限公司 34萬7328元 見調解卷第95-102頁 8 永豐商業銀行股份有限公司 29萬346元 見調解卷第115頁 9 華南商業銀行股份有限公司 11萬2553元 見調解卷第115-116頁 10 中華電信股份有限公司個人家庭分公司 5萬7465元 見調解卷第131-132頁  合計（新臺幣） 113萬6932元